【裁判字號】    99,上訴,306
【裁判日期】    990309
【裁判案由】    違反毒品危害防制條例
【裁判全文】
臺灣高等法院高雄分院刑事判決         99年度上訴字第306號
上  訴  人
即  被  告    甲○○
上列上訴人因違反毒品危害防制條例案件，不服臺灣高雄地方法
院98年度審訴字第4899號中華民國99年1 月12日第一審判決（起
訴案號：臺灣高雄地方法院檢察署98年度毒偵字第6979號），提
起上訴，本院判決如下：
     主  文
上訴駁回。
     事  實
一、甲○○於民國（以下同）92年間曾因施用毒品案件，經台灣
    高雄地方法院裁定送觀察、勒戒後，因認有繼續施用之傾向
    ，再經同院以92年度毒聲字第1241號裁定令入戒治處所施以
    強制戒治，嗣經裁定停止戒治，所餘戒治期間付保護管束，
    於92年9 月5 日停止處分出所，於93年2 月16日保護管束期
    滿未經撤銷而執行完畢，並經臺灣高雄地方法院檢察署檢察
    官以93年度戒毒偵字第108 號為不起訴處分確定。另前因違
    反麻醉藥品管理條例、肅清煙毒條例等案件，經法院判處有
    期徒刑8 月、3 年6 月、4 年、8 月、3 年6 月、7 月、4
    月確定；於前開強制戒治執行完畢釋放後5 年內，又因施用
    毒品案件，經同院以94年度訴緝字第181 號判處有期徒刑1
    年、6 月，應執行有期徒刑1 年4 月確定；再因偽造文書案
    件，經同院以95年度簡字第3491號判處有期徒刑5 月確定，
    前開案件嗣經裁定減刑並定應執行有期徒刑2 年2 月又15日
    確定，於97年5 月5 日縮短刑期執行完畢。詎甲○○仍未戒
    除毒癮，又基於施用第一級毒品海洛因之犯意，於98年11月
    4 日下午1 時30分許採尿回溯72小時內某時（98年11月4 日
    中午12時45分許前），在高雄市○鎮區○○街166 號6 樓住
    處，以針筒注射方式，施用第一級毒品海洛因1 次。另基於
    持有第一級毒品海洛因之犯意，於98年11月4 日中午12時45
    分許，在高雄市前鎮區鎮○○街附近，以新臺幣2500元之代
    價向年籍不詳綽號「阿成」之成年男子購入海洛因1 包（驗
    後淨重0.93公克，空包袋重0.24公克) 而非法持有之，其取
    得上開毒品未及施用之際，即於同日下午1 時10分許，在高
    雄縣鳳山市○○街40號前，為警查獲其握持在左手之上開毒
    品，甲○○隨即將之丟棄在地，為警扣押在案，復徵得其同
    意後採尿送驗，檢驗結果呈可待因及嗎啡陽性反應。
二、案經高雄市政府警察局前鎮分局移送台灣高雄地方法院檢察
    署檢察官偵查起訴。
     理  由
一、按除被告所犯為死刑、無期徒刑、最輕本刑為3 年以上有期
    徒刑之罪或高等法院管轄第一審案件者外，於已經被告就被
    訴事實為有罪之陳述時，經審判長告知被告簡式審判程序之
    旨，並聽取公訴人及被告之意見後，依刑事訴訟法第273 條
    之1 第1 項之規定，裁定進行簡式審判程序，本件依首揭規
    定，經上訴人甲○○同意後，經裁定進行簡式審判程序，先
    此敘明。
二、上揭施用毒品海洛因及持有毒品海洛因之事實，業經上訴人
    甲○○於偵查、原審及本院審理時坦承不諱，又上訴人甲○
    ○被查獲時經警採取其尿液檢驗，確呈嗎啡陽性反應，此有
    犯罪嫌疑人姓名對照表（編號I-441 ）、高雄市立凱旋醫院
    98年11月24日濫用藥物尿液檢驗報告、法務部調查局濫用藥
    物成品鑑定書各1 紙，高雄市政府警察局前鎮○○○○路派
    出所搜索、扣押筆錄暨扣押物品目錄表1 份可稽，並有第一
    級毒品1 包（驗後淨重0.93公克，空包袋重0.24公克）扣案
    可資佐証，上訴人甲○○施用毒品海洛因及持有毒品海洛因
    之自白，核與事實相符。又上訴人甲○○於92年間曾因施用
    毒品案件，經台灣高雄地方法院裁定送觀察、勒戒後，因認
    有繼續施用之傾向，再經同院以92年度毒聲字第1241號裁定
    令入戒治處所施以強制戒治，嗣經裁定停止戒治，所餘戒治
    期間付保護管束，於92年9 月5 日停止處分出所，於93年2
    月16日保護管束期滿未經撤銷而執行完畢，並經臺灣高雄地
    方法院檢察署檢察官以93年度戒毒偵字第108 號為不起訴處
    分確定。另前因違反麻醉藥品管理條例、肅清煙毒條例等案
    件，經法院判處有期徒刑8 月、3 年6 月、4 年、8 月、3
    年6 月、7 月、4 月確定；於前開強制戒治執行完畢釋放後
    5 年內，又因施用毒品案件，經同院以94年度訴緝字第181
    號判處有期徒刑1 年、6 月，應執行有期徒刑1 年4 月確定
    ，有臺灣高等法院被告前案紀錄表可憑，足見上訴人甲○○
    於施用毒品判刑執行完畢釋放後5 年內，又再犯施用第一級
    毒品海洛因行為，事證明確，其犯行堪以認定。
三、核上訴人甲○○所為，係犯毒品危害防制條例第10條第1 項
    施用第一級毒品罪及同條例第11條第1 項持有第一級毒品罪
    。起訴書雖未於所犯法條欄引用上訴人甲○○另有持有第一
    級毒品罪之條文，惟檢察官已於犯罪事實欄載明被告持有第
    一級毒品海洛因為警查獲之事實，是該持有犯行亦在起訴範
    圍內，法院自得予以審理。上訴人甲○○施用毒品時持有第
    一級毒品後，進而施用，就其持有所施用之第一級毒品部分
    ，其持有之低度行為應被施用高度行為所吸收，不另論其該
    部分之持有第一級毒品罪。上訴人甲○○所犯上開2 罪，犯
    意各別，行為互殊，應予分論併罰。上訴人甲○○於94年間
    又因施用毒品案件，經台灣高雄地方法院以94年度訴緝字第
    181 號判處有期徒刑1 年、6 月，應執行有期徒刑1 年4 月
    確定；再因偽造文書案件，經同院以95年度簡字第3491號判
    處有期徒刑5 月確定，前開案件嗣經裁定減刑並定應執行有
    期徒刑2 年2 月又15日確定，於97年5 月5 日縮短刑期執行
    完畢，此有臺灣高等法院被告前案紀錄表1 份在卷可稽，其
    前受徒刑之執行完畢後，5 年以內故意再犯本件有期徒刑以
    上之2罪 ，均為累犯，應依刑法第47條第1 項之規定，各加
    重其刑。
四、原審適用毒品危害防制條例第10條第1 項、第11 條 第1 項
    、第18條第1 項前段，刑法第11條、第47條第1 項、第51條
    第5 款規定，並審酌上訴人甲○○前經強制戒治及刑罰之執
    行後，均未戒絕毒品，另再施用毒品，顯見其自制力不足，
    無法擺脫毒品，且其本件施用毒品完畢後，短期間內又再購
    入海洛因欲供己施用，足見其依賴毒品甚深，其所為僅戕害
    個人健康，並未危害他人，暨犯罪之動機、目的、手段等一
    切情狀，分別量處有期徒刑1 年、3 月，並定其應執行刑為
    有期徒刑1 年1 月。扣案之白色粉末1 包，確係第一級毒品
    海洛因（驗後淨重0.93公克，空包袋重0.24公克），有法務
    部調查局濫用藥物成品鑑定書可憑，且其包裝袋亦與毒品難
    以析離，應視同毒品，依毒品危害防制條例第18條第1 項前
    段規定，在相關主文項下宣告沒收銷燬之。並說明送驗耗損
    之毒品部分，因已滅失，其不予宣告沒收銷燬之理由。經核
    原判決認事用法並無不合，量刑及定執行刑亦屬適當，上訴
    人甲○○上訴主張扣案毒品是前次吸食剩下而持有云云，惟
    上訴人甲○○於警訊中已坦承是於前25分鐘所購買（於98年
    11月4 日13時10分被查獲，毒品海洛因是於稍早之同日12時
    45分許所購），足見是新購買之毒品，自應另論其持有毒品
    罪，其上訴為無理由，應予駁回。
據上論結，應依刑事訴訟法第368條，判決如主文。
本案經檢察官林應華到庭執行職務。
中    華    民    國    99    年    3     月    9     日
                  刑事第八庭    審判長法  官  洪兆隆
                                      法  官  郭玫利
                                      法  官  張盛喜
以上正本證明與原本無異。
持有海洛因部分不得上訴。
施用海洛因部分如不服本判決應於收受本判決後10日內向本院提
出上訴書狀，其未敘述上訴理由者，並得於提起上訴後10日內向
本院補提理由書狀（均須按他造當事人之人數附繕本）「切勿逕
送上級法院」。
中    華    民    國    99    年    3     月    9     日
                                      書記官  黃一秋
附錄本判決論罪科刑法條：
毒品危害防制條例第10條第1項
施用第一級毒品者，處6 月以上 5 年以下有期徒刑。
毒品危害防制條例第11條第1項
持有第一級毒品者，處 3 年以下有期徒刑。

司法院資訊處製作；財團法人民間司法改革基金會備份。
